【裁判字號】    97,交聲,1441
【裁判日期】    970930
【裁判案由】    違反道路交通管理處罰條例聲明異議
【裁判全文】
臺灣臺北地方法院交通事件裁定        97年度交聲字第1441號
原處分機關  臺北市交通事件裁決所
異  議  人
即受處分人  甲○○
上列異議人即受處分人因違反道路交通管理處罰條例案件，對於
臺北市交通事件裁決所於民國97年5月12日所為之處分（原處分
案號：北市裁二字第裁22-AEW476848號），聲明異議，本院裁定
如下：
        主    文
異議駁回。
        理    由
一、按汽車駕駛人，行經有燈光號誌管制之交岔路口闖紅燈者，
    處新臺幣（以下同）1800元以上5400元以下罰鍰，道路交通
    管理處罰條例第53條定有明文，又汽車駕駛人駕駛汽車違反
    道路交通管理處罰條例第53條規定者，除應依該條所規定之
    罰鍰處罰外，並應記違規點數3點，道路交通管理處罰條例
    第63條第1項第3款亦有明文。
二、本件異議人即受處分人甲○○於民國（以下同）97年4月2日
    14時45分，駕駛其所有之車牌號碼CMU-155號重型機車，在
    台北市○○街，行經管制號誌之交叉路口，遇紅燈未停，經
    台北市政府警察局信義分局員警當場攔停，以受處分人有行
    經有燈光號誌管制之交岔路口闖紅燈之違規行為，依道路交
    通管理處罰條例第53條第1項當場舉發，嗣受處分人於舉發
    通知單上所載之應到案日期即同年4月17日前向原處分機關
    提出申訴，經原處分機關函請舉發單位調查結果，仍認受處
    分人有前開違規行為，原處分機關乃於97年5月12日依前開條
    例第53條第1項、第63條第1項第3款之規定，裁處受處分人
    罰鍰新臺幣1800元，並記違規點數3點。
三、異議人即受處分人固不否認於上揭時地有駕駛前開車輛經過
    該路口之行為，惟否認有何闖紅燈之行為，並辯稱：伊係於
    綠燈時過去的，後來在旁邊等我朋友，等我朋友過來後，我
    就繼續往前騎，當時已經變成黃燈，之後就被警察攔下來，
    其並沒有闖紅燈等語。
四、經查：
（一）本件受處分人並不否認於97年4月2日有駕駛前開車號CMU-
      155號重型機車行經臥龍街，且經警攔下開單之情形，此
      部分事實堪予認定。
（二）受處分人雖抗辯：其並沒有闖紅燈，警察係從人行道上走
      下來，而非站在路上。惟本案舉發員警即證人賴志銘到庭
      具結後證稱該路口設有二處紅燈，受處分人闖了第一個路
      口的紅燈後，其在受處分人闖第二個路口紅燈過後才將受
      處分人攔下來，其很清楚看到受處分人當時係闖紅燈。該
      紅燈亮起很久了，受處分人直接騎過去，其站的位置確實
      是在馬路上，才能攔停取締等語明確，且庭呈現場照片，
      並當庭標示位置圖並簽名附卷可稽。又道路交通管理處罰
      條例所列之違規事實，本質上為行政處分，係公務員基於
      職務上之權力，依法就特定之具體事件所為具公法上效果
      之單方行政行為，基於公務員為公法上行為具有公信力之
      原則，該行政行為當可被推定為真正，其據以依法處分之
      事實認定亦為正確無誤，本此公信原則，乃立法者賦予行
      政機關制定違反道路交通管理事件統一裁罰標準及處理細
      則，使執勤警員得當機處分以維護交通秩序、安全之行政
      目的，反之，若謂公務員一切行政行為均需預留證據以證
      其實，則國家行政勢必窒礙難行，據此，刑事訴訟法就關
      於犯罪證據有關之規定中，與屬行政秩序罰之交通違規裁
      罰本旨不合之部分，自不在準用之列。本案中雖有證人鄭
      凱元經具結後到庭證稱：其過第一個路口是綠燈，到第二
      個路口裁是黃燈，過後就被警察攔下來，那是一個直線切
      彎道，到警察執行的距離有50幾公尺，他看不到其等過停
      止線到底是紅燈還是黃燈，員警是從人行道上走下來的等
      語，惟證人鄭凱元亦於相同時地，因相同違規行為遭舉發
      ，其利害關係與受處分人一致，且證人鄭凱元於其違反道
      路交通管理處罰條例聲明異議案中亦供稱：伊過了第一個
      路口後，甲○○還在路邊等伊，等伊趕上去之後，就繼續
      往前行駛，過了路口之後，道路有往右偏折之情形，就在
      道路偏折的地方，伊就被警察攔下來，警察站的位置距離
      人行道一公尺等語，經本院調閱97年度交聲字第1450號案
      卷查證明確，有本院97年6月19日訊問筆錄影本在卷可參
      ，核與證人賴志銘於該案中所證：其於取締當時站在道路
      三分之一的位置，其可以確認鄭凱元與甲○○二人在第二
      個紅燈前雖有停下來，然後又往前闖越紅燈通過，該二路
      口之號誌是一起變換的，鄭凱元是在紅燈亮起超過3秒才
      通過第二個路口，他們是闖過第一個路口的紅燈後，在第
      二個路口紅燈前停一下，再闖越第二個路口的紅燈等語明
      確，有該訊問筆錄影本在卷可參，是證人鄭凱元證言尚難
      作為受處分人無前揭違規行為之佐證，執勤警員本其維護
      交通秩序、安全職責所為之舉發，自應受到合法、正確之
      推定，是異議人所辯，尚難採取。受處分人確有闖紅燈之
      違規行為，堪予認定。
五、綜上所述，受處分人確有駕駛其所有之前開車號之重型機車
    於前揭時地行經有燈光號誌管制之交岔路口闖紅燈，從而原
    處分機關依道路交通管理處罰條例第53條第1項之規定，裁
    罰受處分人罰鍰1800元，並依第63條第1項第3款之規定，記
    違規點數3點，核無違誤。本件受處分人之異議為無理由，
    應予駁回。
據上論斷，應依道路交通案件處理辦法第19條，裁定如主文。
中    華    民    國    97    年    9     月    30    日
                              交通法庭法  官  沈君玲
以上正本證明與原本無異
如不服本裁定應於送達後5日內向本院提出抗告狀
                                      書記官  劉麗英
中    華    民    國    97    年    9     月    30    日


司法院資訊處製作；財團法人民間司法改革基金會備份。
